臺灣高等法院臺中分院刑事判決　　　　　　　　　九十一年度上易字第一二二七號
　　上　訴　人
　　即　被　告　乙○○
　　選任辯護人　陳建勛
右上訴人因違反著作權法案件，不服臺灣臺中地方法院九十一年度易字第七○六號中
華民國九十一年五月二十二日第一審判決（起訴案號：臺灣臺中地方法院檢察署九十
年度偵字第一八七六九、一八七七三號），提起上訴，本院判決如左：
    主      文
原判決撤銷。
乙○○連續意圖銷售及出租而擅自以重製之方法侵害他人之著作財產權，處有期徒刑
玖月，緩刑參年。
扣案如附表所示之物、燒錄器壹台（含拷貝器壹台及電源線壹條）均沒收。
    事      實
一、乙○○係台中縣清水鎮○○路一六九之九號「玉山影視社」之負責人，明知如附
    表所示片名為「霹靂英雄榜之爭王記」、「霹靂異數之龍圖霸業」布袋戲ＶＣＤ
    光碟係丁○○享有著作財產權之視聽著作，另如附表所示片名為「天宇邪傳系列
    」布袋戲錄影帶及ＶＣＤ光碟係大正國際有限公司（下稱大正公司）享有著作財
    產權之視聽著作，非經著作財產權人同意或授權，不得擅自重製，竟基於意圖銷
    售及出租營利之概括犯意，自民國（下同）九十年九月間起，在台中縣沙鹿鎮○○路五七巷十一號住處，將如附表編號一、二、四所示內容之光碟片及空白光碟
    片分別放入其所有之燒錄機內，再執行對拷燒錄之方式，而擅自重製上揭著作，
    並以錄影機拷貝之方式，擅自重製附表編號三所示內容之錄影帶，再以每片盜版
    ＶＣＤ影音光碟片或每捲錄影帶五十元之價格販售或出租予不特定之顧客，而以
    此方法連續侵害他人之著作權。嗣為警於九十年十月四日十六時五十分許，在台
    中縣清水鎮○○路一六九之九號查獲，並扣得如附表所示之ＶＣＤ四十八片、錄
    影帶八捲，另乙○○於偵查中主動提出其所有用以重製上揭ＶＣＤ光碟之燒錄器
    一台（含拷貝器一台及電源線一條）。
二、案經丁○○、大正公司訴請臺北市政府警察局信義分局報告台灣台中地方法院檢
    察署檢察官聲請簡易判決處刑，經台灣台中地方法院改依普通程序審理。
    理      由
一、本案「霹靂英雄榜之爭王記」及「霹靂異數之龍圖霸業」系列布袋戲，原係由霹
    靂國際多媒體股份有限公司（下稱霹靂公司）所創作，有智慧財產權證明書影本
    二紙附卷可憑，是該等影片係由霹靂公司享有著作權。霹靂公司於九十年二月二
    十一日將「霹靂英雄榜之爭王記」影片，於九十年八月二十一日將「霹靂異數之
    龍圖霸業」影片之著作財產權讓與予丙○○及丁○○二人，固有著作財產權讓與
    證明書影本二紙在卷可憑，惟按「股東對於會議之事項，有自身利害關係致有害
    於公司利益之虞時，不得加入表決，並不得代理其他股東行使其表決權」公司第
    一百七十八條定有明文。復按該項規定於股份有限公司事會之決議準用之，同法
    第二百零六條亦有明文。而該等規定均屬強行規定，故若股份有限公司之股東會
    決議違背上開規定而為決議，其決議方法即屬公司法第一百八十九條所稱之決議
    方法違背法令，而得依該條規定訴請法院撤銷其決議。至董事會違背上開規定而
    為決議，公司法並未如第一百八十九條規定得予撤銷，自應解為該部分之決議無
    效，且不必以訴訟方式主張之，最高法院八十八年度台上字第二八六三號民事判
    決可資參照。查霹靂公司之代表人即董事長為丙○○，有霹靂公司之經濟部公司
    執照影本在卷可憑，上開二影片之著作財產權由霹靂公司之代表人丙○○讓與丙○○個人，而該項讓與之決議，經原審法院諭知告訴代理人提出董事會決議或股
    東決議證明，始終未能提出。告訴代理人雖提出股東於九十一年四月二十三日所
    立具之同意書乙紙，以資證明該著作財產權已讓與丙○○，惟該同意書係本件告
    訴後始行立具之同意書，不能證明前揭影片著作財產權讓與丙○○時，丙○○本
    人並未參加董事會議或股東會議表決。是丙○○代表霹靂公司讓與公司所有之上
    開影片著作財產權與丙○○個人部分，揆諸前開判決意旨，尚無法證明丙○○取
    得著作財產權為適法，而具告訴權，是其告訴尚非合法。惟另因該等影片業由霹
    靂公司將著作權讓與告訴人丁○○，是告訴人丁○○享有著作財產權，有前揭智
    慧財產權證明書影本及著作財產權讓與證明書影本各二紙可資證明，是告訴人丁○○所提出之告訴為合法；又「天宇邪傳系列」布袋戲原係由黃文耀所創作，於
    九十年八月三十一日將該影片之著作財產權讓予大正公司，有著作財產權讓與證
    明書影本乙紙在卷足憑，是該部分影片大正公司為告訴人，合先敘明。
二、訊據本案上訴人即被告乙○○（以下簡稱為被告）對其前開犯罪事實，已於警訊
    、偵訊及本院審理時，均坦白承認，核與告訴代理人戊○○、己○○二人於原審
    及本院審理時所指述之情節相符，並有搜索扣押筆錄一份、現場照片十六張、及
    上開視聽著作之著作權證明、著作權轉讓證明書在卷可稽，及有扣案如附表所示
    之盜版ＶＣＤ光碟片四十八片、錄影帶八捲及燒錄器一台（含拷貝器一台及電源
    線一條）扣案足佐，事證明確，本案被告犯行洵堪認定，應予依法論科。
三、查本案被告擅自重製附表所示之視聽著作，除可以每片五十元之價格販售予不特
    定之顧客之外，亦可以每片五十元之價格出租予顧客，上情業據被告於本院審理
    時坦白承認，核與告訴代理人戊○○於偵查中，以扣案之「霹靂英雄榜之爭王記
    」ＶＣＤ光碟貼有電腦條碼，而為被告亦有出租行為之指訴相符。是本案被告顯
    係意圖銷售及出租，才擅自以重製之方法侵害他人之著作財產權。核其所為，係
    犯著作權法第九十一條第二項之意圖銷售及出租而擅自以重製之方法侵害他人著
    作財產權罪。至於被告嗣後再銷售及出租上開盜版ＶＣＤ光碟及錄影帶之低度行
    為，已被擅自重製之高度行為所吸收，不再另論同法第九十二條第一項、及第九
    十三條第三款以同法第八十七條第二款之方法侵害他人著作財產權之罪。公訴人
    認被告另犯著作權法第九十三條第三款以同法第八十七條第二款之方法侵害他人
    著作財產權之罪，尚有未洽，惟因公訴人認此部分與被告觸犯著作權法第九十一
    條第二項之罪部分，有方法結過之牽連犯關係，為裁判上一罪，爰不就此另為被
    告無罪之諭知。又被告多次意圖銷售及出租而擅自以重製之方法侵害他人著作財
    產權之犯行，其犯罪時間緊接，犯罪構成要件相同，顯均係基於概括犯意反覆為
    之，應依刑法第五十六條連續犯之規定論以一罪，並加重其刑。扣案如附表所示
    之盜版ＶＣＤ影音光碟片共四十八片、錄影帶八捲，係被告上開犯罪所得之物，
    應依刑法第三十八條第一項第三款之規定宣告沒收，另及扣案之燒錄機一台（含
    拷貝器一台及電源線一條），係被告所有供其犯罪所用之物，應另依刑法第三十
    八條第一項第二款之規定宣告沒收。
四、原審判決就被告上開所犯，予以論罪科刑，固非無見，惟本案被告擅自重製附表
    所示之視聽著作，除可以每片五十元之價格販售予不特定之顧客之外，亦可以每
    片五十元之價格出租予顧客，其說明已如前述，原審判決未及審究被告同有意圖
    出租而擅自以重製之方法侵害他人著作財產權之犯行，尚有未洽。另本案被告上
    開所犯，既以擅自重製罪論處，且扣案如附表所示之盜版ＶＣＤ影音光碟片共四
    十八片、錄影帶八捲，亦係被告上開擅自重製犯罪所得之物，自應依刑法第三十
    八條第一項第三款之規定宣告沒收，原審判決以同條項第二款之規定宣告沒收，
    亦有未合。是本案被告上訴雖已坦承所犯，但原審判決既有上開可議之處，即屬
    無可維持，自應由本院將原審判決予以撤銷改判。爰審酌被告之品行、犯罪之手
    段、所生危害、及犯罪後之態度等一切犯罪情狀，仍量處有期徒刑九月。又本案
    被告並無犯罪記錄，有台灣台中地方法院檢察署刑案資料查註紀錄表及本院被告
    全國前案紀錄表在卷可稽。被告於本院審理時，已坦承所犯，且與告訴人成立民
    事和解，分別賠償十五萬元及四十萬元，有和解書二件附卷可稽。被告因一時失
    慮，偶罹刑典，經此偵、審程序及刑罰之宣告後，應已足促其心生警惕，信無再
    犯之虞，本院因認其刑罰以暫不執行為適當，爰併予宣告緩刑三年，用啟自新。
    扣案如附表所示之盜版ＶＣＤ影音光碟片共四十八片、錄影帶八捲，及扣案之燒
    錄機一台（含拷貝器一台及電源線一條），均依法宣告沒收。
五、據上論斷，應依刑事訴訟法第三百六十九條第一項前段、第三百六十四條、第二
    百九十九條第一項前段、著作權法第九十一條第二項，刑法第十一條前段、第五
    十六條、第三十八條第一項第二、三款、第七十四條第一款，判決如主文。
本案經檢察官甲○○到庭執行職務。
中      華      民      國      九十一  年      十      月      二十三  日
                                臺灣高等法院臺中分院刑事第三庭
                                      審判長法  官  陳  朱  貴
                                            法　官　胡　忠　文
                                            法  官  廖  柏  基
右正本證明與原本無異。
如不服本判決應於收受送達後十日內向本院提出上訴書狀，其未敘述上訴之理由者並
得於提起上訴後十日內向本院補提理由書（均須按他造當事人之人數附繕本）。
                                            書記官　詹  錫　朋
中      華      民      國      九十一  年      十      月      二十四  日
附錄條文：
著作權法第九十一條
擅自以重製之方法侵害他人之著作財產權者，處六月以上三年以下有期徒刑，得併科
新台幣二十萬元以下罰金。
意圖銷售或出租而擅自以重製之方法侵害他人之著作財產權者，處六月以上五年以下
有期徒刑，得併科新台幣三十萬元以下罰金。
                                                                        Ｆ
【附表】
┌───┬─────────┬────────┬────────────┐
│編號  │片名              │數  量          │著作財產權人            │
├───┼─────────┼────────┼────────────┤
│一    │靂霹英雄榜之爭王記│一套共三十片    │丁○○                  │
│      │ＶＣＤ光碟        │                │                        │
├───┼─────────┼────────┼────────────┤
│二    │靂霹異數之龍圖霸業│十片            │丁○○                  │
│      │ＶＣＤ光碟        │                │                        │
├───┼─────────┼────────┼────────────┤
│三    │天宇邪傳錄影帶    │八捲            │大正公司                │
├───┼─────────┼────────┼────────────┤
│四    │天宇邪傳ＶＣＤ光碟│八片            │大正公司                │
└───┴─────────┴────────┴────────────┘
                                                                        F
